【裁判字號】    99,訴,2132
【裁判日期】    990723
【裁判案由】    毒品危害防制條例
【裁判全文】
臺灣板橋地方法院刑事判決              99年度訴字第2132號
公  訴  人  臺灣板橋地方法院檢察署檢察官
被      告  甲○○
上列被告因違反毒品危害防制條例案件，經檢察官提起公訴（99
年度毒偵字第3654號、99年度偵字第14197 號），並經本院合議
庭裁定由受命法官獨任進行簡式審判程序，本院判決如下：
    主  文
甲○○持有第一級毒品純質淨重十公克以上，累犯，處有期徒刑
貳年貳月，扣案之含有海洛因之半支香菸壹支（含包裝袋）、海
洛因肆包（含包裝袋，驗餘淨重貳拾伍點零壹公克）及甲基安非
他命伍包（含包裝袋，驗餘淨重壹佰壹拾點壹捌公克），均沒收
銷燬之，扣案之夾鏈袋壹個、鑷子壹支、鐵鎚壹支，均沒收。
    事  實
一、甲○○前因施用毒品案件，經本院以93年度毒聲字第826 號
    裁定送觀察、勒戒後，因認有繼續施用毒品傾向，復經本院
    以93年度毒聲字第1681號裁定令入戒治處所施以強制戒治，
    於94年5 月27日停止處分釋放出所，並由臺灣板橋地方法院
    檢察署檢察官以94年度戒毒偵字第237 號處分不起訴在案。
    其另於87年間，因侵占案件，經本院以(一)87年度易字第2603
    號判決判處有期徒刑8 月確定；又因違反麻醉藥品管理條例
    案件，經本院以87年度訴字第1074號判決判處有期徒刑5 年
    6 月，提起上訴後，由臺灣高等法院以(二)87年度上訴字第45
    08號判決撤銷原判決，改判處有期徒刑5 年6 月確定；再因
    違反槍砲彈藥刀械管制條例案件，經本院以87年度訴字第15
    87號判決判處有期徒刑6 月，提起上訴後，由臺灣高等法院
    以(三)88年度上訴字第2228號判決撤銷原判決，改判處有期徒
    刑6 月確定，前開三案並經臺灣高等法院以89年度聲字第12
    3 號裁定應執行有期徒刑6 年6 月，嗣於91年11月14日縮短
    刑期假釋出監，所餘刑期付保護管束。再於假釋期間內因違
    反槍砲彈藥刀械管制條例案件，經本院以(四)93年度訴字第67
    6 號判決判處有期徒刑2 年，提起上訴後，由臺灣高等法院
    以94年度上訴字第1456號判決駁回上訴確定，此與前開殘刑
    2 年又11日接續執行，嗣於97年6 月19日縮短刑期假釋出監
    ，所餘刑期付保護管束，甫於98年4 月8 日保護管束期滿未
    經撤銷假釋，視為執行完畢。
二、詎仍不知悔改，明知海洛因及甲基安非他命分別係毒品危害
    防制條例所列之第一級及第二級毒品，不得持有、施用，於
    前述強制戒治執行完畢釋放後5 年內，為滿足毒癮，復基於
    取得持有上開毒品，以供己先後分別施用第一級毒品海洛因
    、第二級毒品甲基安非他命之犯意，先於99年4 月20日某時
    許，在桃園縣中壢交流道附近某處，以新臺幣（下同）20萬
    元之價格，向年籍姓名不詳綽號「大頭」之成年男子購買海
    洛因4 包（合計淨重25.06 公克；純質淨重12.56 公克）及
    甲基安非他命5 包（合計淨重110.41公克；純質淨重101. 6
    9 公克）而持有之，嗣於翌日凌晨零時許，在其臺北縣中和
    市○○路354 巷11號4 樓之住處內，取用部分自「大頭」所
    購得之上開毒品，以將甲基安非他命置於玻璃球內以火燒烤
    後，用鼻子吸食煙霧之方式，施用第二級毒品甲基安非他命
    乙次；又於同日凌晨2 時許，在桃園縣中壢市某麥當勞前，
    取用部分自「大頭」所購得之上開毒品，以將香菸摻以毒品
    海洛因後點燃之方式，施用第一級毒品海洛因乙次。嗣於同
    日凌晨2 時15分許，在國道1 號公路42公里北向處為警查獲
    ，並當場扣得被告所有之含有海洛因之半支香菸1 支（含包
    裝袋）、第一級毒品海洛因共4 包、第二級毒品甲基安非他
    命共5 包，及其所有供施用毒品之用之夾鏈袋1 個、分裝用
    鑷子1 支、鐵鎚1 支等物。
三、案經國道公路警察局第一警察隊移送臺灣板橋地方法院檢察
    署檢察官偵查起訴。
    理  由
一、被告甲○○所犯係死刑、無期徒刑、最輕本刑為3 年以上有
    期徒刑以外之罪，其於準備程序中就前揭被訴事實為有罪之
    陳述，經受命法官告知簡式審判程序之旨，並聽取其與公訴
    人之意見後，本院合議庭認為適宜由受命法官獨任進行簡式
    審判程序，爰依刑事訴訟法第273 條之1 第1 項規定，裁定
    由受命法官獨任進行簡式審判程序，合先敘明。
二、上揭事實，業據被告於審理時供承不諱，且被告為警查獲後
    所採集之尿液，經送台灣檢驗科技股份有限公司檢驗結果，
    確呈嗎啡及甲基安非他命陽性反應，有該公司99年5 月4 日
    濫用藥物檢驗報告（檢體編號：Z-012 號）、國道公路警察
    局第一警察隊99年4 月份移送煙毒麻醉藥品人犯尿液檢體編
    號對照表各1 紙在卷可稽；而扣案之半支香菸1 支（含包裝
    袋）、塊狀檢品1 包及粉塊狀檢品3 包（均含包裝袋，檢驗
    後合計淨重25.01 公克；純質淨重為12.56 公克）、黃褐色
    晶體3 包及白色晶體2 包（均含包裝袋，檢驗後合計淨重11
    0.18公克；純質淨重為101.69公克），經送驗後，確分別含
    有海洛因及甲基安非他命成分，亦分別有台灣檢驗科技股份
    有限公司99年5 月3 日UL/2010/40459 號濫用藥物檢驗報告
    、法務部調查局濫用藥物實驗室99年6 月16日調科壹字第09
    923013190 號鑑定書及內政部警政署刑事警察局99年4 月30
    日刑鑑字第0990053629號鑑定書各1 份在卷可參。此外，並
    有夾鍊袋1 個、分裝用鑷子1 支及鐵鎚1 支，扣案可資佐證
    。是被告上開自白應與事實相符，堪可採信。從而，本案事
    證明確，被告上開施用第一級毒品、第二級毒品及持有第一
    級毒品、第二級毒品之犯行，均堪以認定。
三、按犯毒品危害防制條例第10條之罪，經觀察、勒戒後，認無
    繼續施用毒品之傾向，應即釋放，並為不起訴處分；認有繼
    續施用毒品之傾向者，應由檢察官聲請法院裁定令入戒治處
    所施以強制戒治，至無繼續戒治之必要，強制戒治期滿，應
    即釋放，由檢察官為不起訴處分。經觀察勒戒、強制戒治執
    行完畢釋放後，5 年內再犯第10條之罪，依93年1 月9 日修
    正施行之毒品危害防制條例第23條第2 項規定意旨，應由檢
    察官偵查起訴。經查：本件被告前因施用毒品案件，經本院
    以93年度毒聲字第826 號裁定送觀察、勒戒後，因認有繼續
    施用毒品之傾向，復經本院以93年度毒聲字第1681號裁定令
    入戒治處所施以強制戒治，迄94年5 月7 日停止戒治釋放出
    所，並經臺灣板橋地方法院檢察署檢察官以94年度戒毒偵字
    第237 號為不起訴處分確定等情，有臺灣高等法院被告前案
    紀錄表1 份在卷可考，詎仍不知戒絕毒癮，於強制戒治執行
    完畢釋放後5 年內，再犯本件毒品危害防制條例第10條之罪
    ，依前開規定，應予依法論科。
四、論罪科刑及沒收：
  (一)按海洛因、甲基安非他命分別係毒品危害防制條例第2 條第
    2 項第1 款、第2 款所稱之第一級、第二級毒品，不得非法
    持有及施用；次按所謂高度行為吸收低度行為乃係基於法益
    侵害之觀點，認為當高度行為之不法內涵足以涵蓋低度行為
    時，方得論以吸收犯。98年5 月20日修正之毒品危害防制條
    例既將同屬持有毒品行為之處罰依數量多寡而分別以觀，顯
    見立法乃係有意以持有毒品數量作為評價持有毒品行為不法
    內涵高低之標準，並據此修訂持有毒品罪之法定刑，俾使有
    所區隔。因此吾人應可推知當行為人持有毒品數量達法定標
    準以上者，由於此舉相較於僅持有少量毒品之不法內涵較高
    、法定刑亦隨之顯著提升，縱令行為人係為供個人施用而1
    次購入，由於該等行為不法內涵非原本施用毒品行為所得涵
    蓋，自不得拘泥於以往施用行為吸收持有行為之既定見解，
    應本諸行為不法內涵高低行為判斷標準，改認持有法定數量
    以上毒品之行為屬高度行為而得吸收施用毒品行為，或逕認
    施用毒品之輕行為當為持有超過法定數量毒品之重行為所吸
    收，方屬允當（臺灣高等法院暨所屬法院九十八年法律座談
    會刑事類提案第十五號之研討結果參照）。準此，本件被告
    於99年4 月20日同時購得上開扣案4 包海洛因及5 包甲基安
    非他命，而被告所持有上開4 包第一級毒品海洛因之純質淨
    重為10公克以上；5 包第二級毒品甲基安非他命之純質淨重
    亦已達20公克以上，是揆諸前開說明，被告購買毒品後分別
    持以施用第一級毒品海洛因及第二級毒品甲基安非他命各1
    次之行為，應均為其持有扣案海洛因及甲基安非他命毒品之
    行為所吸收。是核被告所為，係犯毒品危害防制條例第11條
    第3 項、第4 項之持有第一級毒品純質淨重10公克以上罪、
    持有第二級毒品純質淨重20公克以上之罪。再被告於前開時
    地一次購得上開第一級、第二級毒品而持有之，係以一行為
    同時觸犯持有第一級毒品與第二級毒品之二罪，為想像競合
    犯，應從持有第一級毒品之重罪處斷。公訴意旨認被告所犯
    持有第一級毒品純質淨重10公克以上之罪應與施用第一、二
    級毒品罪分論併罰云云，容有誤會。
  (二)又查，被告有事實欄所載之前科紀錄，甫於98年4 月8 日保
    護管束期滿視為執行完畢等情，有上開前案紀錄表1 份在卷
    足憑，其於刑之執行完畢後，5 年內故意再犯本件有期徒刑
    以上之上開罪名，為累犯，應依法加重其刑。爰審酌被告雖
    經觀察勒戒、強制戒治，卻仍未能戒除施用毒品惡習，屢犯
    施用毒品之罪，顯見其戒治意志不堅，缺乏戒絕毒癮之動機
    ，竟反而變本加厲恣意持有第一級毒品海洛因純質淨重達10
    公克以上、第二級毒品甲基安非他命純質淨重更達100 公克
    以上，行為實值受相當程度之刑事非難，惟念其於犯後坦承
    犯行，態度尚稱良好，且施用毒品係對己身殘害，並未造成
    他人具體危害等一切情狀，量處如主文所示之刑，以示儆懲
    。
  (三)末以，扣案之半支香菸1 支（含包裝袋）、塊狀檢品1 包及
    粉塊狀檢品3 包（均含包裝袋，檢驗後合計淨重25.01 公克
    ；純質淨重為12.56 公克）、黃褐色晶體3 包及白色晶體2
    包（均含包裝袋，檢驗後合計淨重110.18公克；純質淨重為
    101.69公克），經送驗後，確分別含有海洛因及甲基安非他
    命成分，業已認明如前，又因毒品鑑驗一般係以傾倒之方式
    ，將包裝袋內之第一級毒品海洛因及第二級毒品甲基安非他
    命倒出而與包裝袋分離而秤重，必要時，輔以刮杓刮取袋內
    粉末，然無論依何種方式分離，包裝袋內分別均有極微量之
    第一級毒品海洛因及第二級毒品甲基安非他命殘留，此業經
    法務部調查局以93年3 月19日調科壹字第09300113060 號函
    釋在案，亦為本院職務上已知之事實，是足認前開10只包裝
    袋，其內分別含有極微量第一級毒品海洛因及第二級毒品甲
    基安非他命殘留而無法析離，應整體視為查獲之第一級毒品
    海洛因及第二級毒品甲基安非他命，俱應依毒品危害防制條
    例第18條第1 項前段之規定，不問屬於犯人與否，均沒收銷
    燬之；至送鑑耗損之海洛因及甲基安非他命粉末既已滅失，
    自無庸再予宣告沒收銷燬之必要；此外，扣案之夾鍊袋1 個
    、分裝用鑷子1 支及鐵鎚1 支，均係被告所有且係供其施用
    毒品海洛因及甲基安非他命所用或預備之物，業據被告於本
    院審理時供明在卷（見本院卷簡式審判筆錄第3 頁），爰均
    依刑法第38條第1 項第2 款予以宣告沒收。
據上論斷，應依刑事訴訟法第273 條之1 第1 項、第299 條第1
項前段，毒品危害防制條例第11條第3 項、第4 項、第18條第1
項前段，刑法第11條、第55條、第47條第1 項、第38條第1 項第
2 款，判決如主文。
本案經檢察官陳旭華到庭執行職務。
中    華    民    國    99    年    7     月    23    日
                  刑事第十庭  法  官 鄭凱文
以上正本證明與原本無異。
如不服本判決應於收受本判決後10日內向本院提出上訴書狀，並
應敘述具體理由，如未敘述上訴理由者，應於上訴期間屆滿後20
日內補提理由書狀於本院（均須按他造當事人之人數附繕本）「
切勿逕送上級法院」。
                              書記官 陳筱惠
中    華    民    國    99    年    7     月    23    日
附錄本案論罪法條：
毒品危害防制條例第10條
施用第一級毒品者，處6 月以上5 年以下有期徒刑。
施用第二級毒品者，處3 年以下有期徒刑。
毒品危害防制條例第11條第3項、第4項
持有第一級毒品純質淨重十公克以上者，處 1 年以上 7 年以下
有期徒刑，得併科新臺幣 1 百萬元以下罰金。
持有第二級毒品純質淨重二十公克以上者，處 6 月以上 5 年以
下有期徒刑，得併科新臺幣 70 萬元以下罰金。

司法院資訊處製作；財團法人民間司法改革基金會備份。
